臺灣屏東地方法院民事判決　九十年度訴字第五八○號
　　原　　　告　　壬○○
　　訴訟代理人　　辛○○
　　被　　　告　　己○○
　　　　　　　　　甲○○
　　　　　　　　　丁○○
　　　　　　　　　丙○○
　　法定代理人　　乙○○
　　被　　　告　　庚○○○
右當事人間分割共有物事件，本院判決如左：
    主      文
被告己○○、戊○○、丁○○、乙○○、丙○○、庚○○○應就其被繼承人王福生所
遺坐落屏東縣枋寮鄉○○段六八二地號面積二三．七五平方公尺土地及同段六八三地
號面積二○六．七九平方公尺土地，應有部分均各二十分之一，辦理繼承登記。
被告乙○○、丙○○應就其被繼承人王福川所遺坐落屏東縣枋寮鄉○○段六八二地號
面積二三．七五平方公尺土地及同段六八三地號面積二○六．七九平方公尺土地，應
有部分均各二十分之一，辦理繼承登記。
兩造共有坐落屏東縣枋寮鄉○○段六八二地號面積二三．七五平方公尺依下列方法分
割：如附圖所示編號Ａ部分面積一二．二一平方公尺分歸原告所有；編號Ｂ部分面積
八．七○平方公尺分歸被告甲○○所有；編號Ｃ部分面積二．八四平方公尺分歸兩造
按附表（一）所示應有部分比例共有。兩造應相互補償之金額，如附表（二）－一所
示。
兩造共有坐落屏東縣枋寮鄉○○段六八三地號面積二○六．七九平方公尺依下列方法
分割：如附圖所示編號Ｄ部分面積九二．五五平方公尺分歸原告所有；編號Ｅ部分面
積八三．○七平方公尺分歸被告甲○○所有；編號Ｆ部分面積三一．一七平方公尺分
歸兩造按附表（一）所示應有部分比例共有。兩造應相互補償之金額，如附表（二）
－二所示。
訴訟費用由兩造按附表（三）所示比例負擔。
    事      實
甲、原告方面：
一、聲明：
（一）兩造共有坐落屏東縣枋寮鄉○○段六八二、六八三地號土地准予分割。
（二）訴訟費用由被告負擔。
二、陳述：
（一）坐落屏東縣枋寮鄉○○段六八二、六八三地號土地，面積分別為面積二三．七
      五平方公尺、面積二○六．七九平方公尺（下稱系爭二筆土地）為原告與被告
      己○○、丁○○、王福生、王福川、戊○○、甲○○、壬○○所共有，上開共
      有人就系爭二筆土地之應有部分均相同，應有部分各如附表（一）所示。原告
      因貸款需要，請求分割系爭土地，但向屏東縣枋寮鄉調解委員會聲請調解時，
      被告均置之不理，因此提起本件訴訟。
（二）目前坐落在系爭土地上門牌號碼屏東縣枋寮鄉○○路一五七號之建築物係原告
      所有，希望系爭土地分割時，能取得上開建築物所在之位置。
（三）原告所有之上開建築物坐落之基地所占用之面積如有超過應有部分，願意以金
      錢方式補償給被告，因為其中六八二地號土地目前當作道路使用，希望以公告
      現值減半之方式補償，而六八三地號土地部份原告多占用部分亦願意同上述方
      式補償。但土地過戶需繳納土地增值稅，應由被告等人負擔，因被告等人均不
      出面處理，所以過戶時一定是原告先繳納土地增值稅，故希望在價金補償部分
      先扣除被告等人應負擔土地增值稅部分。
（四）希望系爭二筆土地能合併分割，而目前供作道路使用部分繼續保持現況，以便
      後方住戶得以通行。
三、證據：提出建物登記謄本、建物所有權狀及地籍圖謄本、土地使用權同意書、地
    籍圖謄本、新建店鋪兼住宅建造申請資料各一份，土地登記謄本九件，土地所有
    權狀三紙及戶籍謄本六紙為證。並聲請向稅捐機關查詢系爭二筆土地如辦理過戶
    手續，須繳納之土地增值稅若干。
乙、被告方面：
I、被告己○○、戊○○、丙○○、乙○○、庚○○○部分：
    被告己○○等五人均未於言詞辯論期日到場，亦未提出準備書狀作何聲明或陳述
    。
II、被告甲○○部分：被告甲○○於最後言詞辯論期日未到場，據以前到場陳述，聲
    明求為判決：
一、聲明：同意原告分割之請求。
二、陳述：
    目前坐落在系爭土地上門牌號碼屏東縣枋寮鄉○○路一五九號之建築物係被告甲○○所有，當時建造上開房屋時有得到全體共有人之同意。而上開房屋右側留有
    通道供居住房屋後方住戶通行之用，希望能保持現況，但該通道所需面積應由全
    體共有人按應有部分比例分擔之。
III、被告丁○○部分：被告丁○○於最後言詞辯論期日未到場，據以前到場陳述，聲
    明求為判決：
一、聲明：原告之訴駁回。
二、陳述：
    目前住在門牌號碼屏東縣枋寮鄉○○路一六一號之磚造鐵皮屋內，與被告乙○○
    同住。被告戊○○下落不明，已多年不聯絡，尚有一胞姐王秀鳳。
丙、本院依職權（一）會同屏東縣枋寮地政事務所測量人員履勘現場，並囑其製作複
    丈成果圖附卷。（二）向屏東縣政府查詢門牌號碼屏東縣枋寮鄉○○路一五七號
    、一五九號二建物是否曾依法申請建築執照？如是，上開二建物申請時所提出法
    定空地部分之相關資料為何？若土地已為他人合法建物之法定空地，日後得否再
    申請建築執照。（三）向屏東縣春日鄉及屏東縣枋寮鄉戶政事務所分別查詢王秀
    鳳（民國二十七年七月十八日生）之最新戶籍資料，並請該單位檢送戶籍謄本一
    份供參。（四）調閱本院八十五年度執字第三五九一號執行卷宗。
    理      由
一、程序方面：
（一）按原告於判決確定前，得撤回訴之全部或一部。但被告已為本案之言詞辯論者
      ，應得其同意。民事訴訟法第二百六十二條第一項定有明文。原告起訴時曾將
      王福生、王福川併列為被告，但訴訟中發現王福生等二人已於起訴前死亡，遂
      請求撤回王福生等二人部分之訴訟，依照上開規定，於法有據，應予准許。
（二）按訴狀送達後，原告不得將原訴變更或追加他訴。但擴張或減縮應受判決事項
      之聲明者；該訴訟標的對於數人必須合一確定時，追加其原非當事人之人為當
      事人者；不甚礙被告之防禦及訴訟之終結者；不在此限，民事訴訟法第二百五
      十五條第一項第三、五、七款定有明文。本件原告起訴原請求己○○、戊○○
      、甲○○、丁○○、王福生、王福川、乙○○應將兩造共有坐落屏東縣枋寮鄉
      ○○段六七八、六八二、六八三地號土地准予分割，嗣於訴訟中撤回上開六七
      八地號部分之分割請求；且於訴訟中發現王福生、王福川已分別於民國（下同
      ）八十四年五月十一日、八十七年十月十六日死亡，遂撤回王福生等二人部分
      之請求，追加王福生之繼承人己○○、戊○○、丁○○、乙○○、丙○○（因
      王福川已死亡，所以該部分由乙○○、丙○○再轉繼承）、庚○○○應就其被
      繼承人王福生所遺坐落屏東縣枋寮鄉○○段六八二、六八三地號應有部分均二
      十分之一，辦理繼承登記，及追加王福川之繼承人乙○○、丙○○應就其被繼
      承人王福川所遺坐落屏東縣枋寮鄉○○段六八二、六八三地號應有部分均二十
      分之一，辦理繼承登記；原告訴之變更及追加，參諸前揭規定，於法有據，應
      予准許。
（三）本件被告均未於最後言詞辯論期日到場，核無民事訴訟法第三百八十六條所列
      各款情形，爰依原告聲請，准由其一造辯論而為判決。
二、得心證之理由：
（一）原告主張坐落系爭二筆土地為原告與被告己○○、丁○○、王福生、王福川、
      戊○○、甲○○、壬○○等人共有，上開共有人就系爭二筆土地之應有部分均
      相同，應有部分各如附表（一）所示。惟原共有人王福生已於八十四年五月十
      一日死亡，其繼承人即己○○、戊○○、丁○○、乙○○、丙○○、庚○○○
      等人就王福生所遺上開土地應有部分迄未辦理繼承登記；原共有人王福川已於
      八十七年十月十六日死亡，其繼承人乙○○、丙○○等人就王福川所遺上開土
      地應有部分迄未辦理繼承登記。又系爭二筆土地除如附圖編號Ｃ、Ｆ所示係供
      道路使用外，並無因使用目的不能分割之情形，兩造就系爭二筆土地亦未訂立
      不分割之特約，而分割方法復不能獲致協議之事實，業據其提出土地謄本、戶
      籍謄本多紙為證，且為被告所不爭執，堪信為實在。從而，原告訴請被告己○○、戊○○、丁○○、乙○○、丙○○、庚○○○等人應就其等被繼承人王福
      生所遺系爭二筆土地應有部分辦理繼承登記，及被告乙○○、丙○○等人應就
      其等被繼承人王福川所遺系爭二筆土地應有部分辦理繼承登記後，以判決分割
      系爭二筆土地，即無不合，應予准許。
（二）查系爭二筆土地其中六八二地號部分面臨屏東縣枋寮鄉○○路，其上有門牌號
      碼屏東縣枋寮鄉○○路一五七號、一五九號二棟建築物，分別為原告及被告甲○○所有，西北邊部分土地目前供作道路使用，以便上開二棟建築物後方之居
      民通行至保安路之用，此業經本院至現場勘驗明確，載於勘驗筆錄足稽並囑託
      屏東縣枋寮地政事務所派員實施測量，有該所九十年十月十七日九十屏枋地二
      字第六二九一號所檢送之複丈成果圖可參，亦為原告及在場之被告甲○○、丁○○在現場指明並互所不爭，暨原告提出建物登記謄本一份在卷可憑。至就系
      爭二筆土地之分割方法，雖原告陳稱應將該二筆土地予以合併分割，然按分割
      共有物之訴，係就同一共有關係之共有物，予以分割，使共有人各就共有物之
      一部分單獨取得所有權之形成訴訟。故數共有物，除依其性質及其共有人與應
      有部分均相同，並經共有人全體同意者外，尚難認其得為合併分割。最高法院
      八十五年年度台上字第二九五九號著有判決可參，是原告請求應將系爭二筆土
      地予以合併分割，尚屬無據。爰審酌系爭二筆土地之地形及前述之周遭狀況，
      以及到場兩造所各陳之意願，定分割方法如附圖所示。其中附圖所示編號Ｃ、
      Ｆ部分，現均供道路使用，則就各該部分土地即應按兩造在各該土地之應有部
      分比例，仍由兩造保持共有，俾得共同使用。兩造各取得之土地位置及面積，
      均分別如主文第三、四項所示。
（三）依前述之分割方法，共有人所取得之面積，較之其等按應有部分比例合計之面
      積，各有增加或不足，爰審酌系爭二筆土地地目均為建、九十年七月之公告土
      地現值均為每平方公尺九千四百元，有土地登記謄本二紙在卷可稽；且系爭二
      筆土地於八十七年八月二十日間由本院進行拍賣程序時，其中六八二地號土地
      、面積二三．七五平方公尺、權利範圍二十四分之六，係以總價新台幣（下同
      ）七萬六千元、每平方公尺之價金約一萬二千八百元（23.75x6/24=5.9375
      ,76000  ÷5.9375=12800），其中六八三地號土地、面積二○六．七九平方公
      尺、權利範圍二十四分之六，係以總價六十五萬七千元、每平方公尺之價金約
      一萬二千七百零九元（206.79x6/24=51.6975,657000÷51.6975=12709）由方
      秀娟投標取得，有本院八十五年度執字第三五九一號執行卷宗附卷可參；暨原
      告陳稱願以公告現值減半之方式作為價金補償認定依據等語之一切情狀，認為
      系爭二筆土地其中部分共有人不能按其應有部分受分配者，每平方公尺應以目
      前公告土地現值九千四百元作為金錢補償之標準，則依上開補償價格按各人增
      減面積之比例計算，其等就系爭二筆土地應互為補償之金額分別如附表（二）
      －一、（二）－二所示。至於原告陳稱因被告等均未出面處理系爭二筆土地之
      分割事宜，唯恐日後分割完畢辦理應有部分所有權移轉登記時，其需先代被告
      等人繳納土地增值稅，因此請求本院為價金補償時，應向稅捐機關查詢本件分
      割後各所有權人應繳納之土地增值稅若干，先將該部分扣除後，原告才願補償
      被告等人分配不足額部分乙節，因原告所稱被告等人不繳納土地增值稅一事尚
      未發生，所以原告與被告等人間並無抵銷之關係，是原告此部分請求，洵屬無
      據，不應准許。
據上論結，本件原告之訴，為有理由，並依民事訴訟法第三百八十五條第一項前段、
第七十八條、第八十一條、第八十五條第一項但書，判決如主文。
中　　　華　　　民　　　國　　九十一　　年　　　六　　　月　　二十四　　日
                                    臺灣屏東地方法院民事第二庭
~B法　　　官　陳淑勤
右為正本係照原本作成。
如不服本判決，應於收受送達後二十日內向本院提出上訴書狀。
~B法院書記官　劉淑蓉
中　　　華　　　民　　　國　　九十一　　年　　　六　　　月　　二十六　　日
~F0
附表（一）：各共有人之應有部分
┌───────────┬─────────┬────────────────────┐
│  所  有  權  人      │  權  利  範  圍  │   備            註                     │
├───────────┼─────────┼────────────────────┤
│己○○                │1/20              │ 無。                                   │
├───────────┼─────────┼────────────────────┤
│丁○○                │1/20              │ 無。                                   │
├───────────┼─────────┼────────────────────┤
│王福生                │1/20              │ 此部分由被告己○○、戊○○、丁○○、   │
│                      │                  │ 乙○○、丙○○、庚○○○等人繼承之。   │
├───────────┼─────────┼────────────────────┤
│王福川                │1/20              │ 此部分由被告乙○○、丙○○等人繼承之。 │
├───────────┼─────────┼────────────────────┤
│戊○○                │1/20              │ 無。                                   │
├───────────┼─────────┼────────────────────┤
│甲○○                │12/24             │ 無。                                   │
├───────────┼─────────┼────────────────────┤
│壬○○                │6/24              │ 無。                                   │
└───────────┴─────────┴────────────────────┘
  附表（二）－一：六八二地號土地之補償金額（單位：新台幣）
┌──────────────┬─────────┬───────────────┐
│受補償人                    │ 受補償金額       │  備  註                      │
├──────────────┼─────────┼───────────────┤
│甲○○                      │9400x1.74=16356   │ 無。                         │
├──────────────┼─────────┼───────────────┤
│己○○                      │9400x1.05=9870    │ 無。                         │
├──────────────┼─────────┼───────────────┤
│戊○○                      │同右              │ 無。                         │
├──────────────┼─────────┼───────────────┤
│丁○○                      │同右              │ 無。                         │
├──────────────┼─────────┼───────────────┤
│己○○、戊○○、丁○○、    │同右              │此部分金額由上開六人公同共有。│
│乙○○、丙○○、庚○○○    │                  │                              │
├──────────────┼─────────┼───────────────┤
│乙○○、丙○○              │同右              │此部分金額由上開二人公同共有。│
├──────────────┴─────────┴───────────────┤
│補償人：原告                                                                    │
└────────────────────────────────────────┘
  附表（二）－二：六八三地號土地之補償金額（單位：新台幣）
┌──────────────┬─────────┬───────────────┐
│受補償人                    │ 受補償金額       │  備  註                      │
├──────────────┼─────────┼───────────────┤
│甲○○                      │9400x4.74=44556   │ 無。                         │
├──────────────┼─────────┼───────────────┤
│己○○                      │9400x8.78=82532   │ 無。                         │
├──────────────┼─────────┼───────────────┤
│戊○○                      │同右              │ 無。                         │
├──────────────┼─────────┼───────────────┤
│丁○○                      │同右              │ 無。                         │
├──────────────┼─────────┼───────────────┤
│己○○、戊○○、丁○○、    │同右              │此部分金額由上開六人公同共有。│
│乙○○、丙○○、庚○○○    │                  │                              │
├──────────────┼─────────┼───────────────┤
│乙○○、丙○○              │同右              │此部分金額由上開二人公同共有。│
├──────────────┴─────────┴───────────────┤
│補償人：原告                                                                    │
└────────────────────────────────────────┘
  附表（三）：兩造應負擔之訴訟費用比例
┌───────────┬─────────┬────────────────────┐
│  所  有  權  人      │  權  利  範  圍  │   備            註                     │
├───────────┼─────────┼────────────────────┤
│己○○                │1/20              │ 無。                                   │
├───────────┼─────────┼────────────────────┤
│丁○○                │1/20              │ 無。                                   │
├───────────┼─────────┼────────────────────┤
│己○○、戊○○、      │                  │                                        │
│丁○○、乙○○、      │1/20              │應連帶負擔。                            │
│丙○○、庚○○○      │                  │                                        │
├───────────┼─────────┼────────────────────┤
│乙○○、丙○○        │1/20              │應連帶負擔。                            │
├───────────┼─────────┼────────────────────┤
│戊○○                │1/20              │ 無。                                   │
├───────────┼─────────┼────────────────────┤
│甲○○                │12/24             │ 無。                                   │
├───────────┼─────────┼────────────────────┤
│壬○○                │6/24              │ 無。                                   │
└───────────┴─────────┴────────────────────┘
